臺灣高等法院臺中分院刑事判決　　　　94年度上重訴字第26號
上　訴　人　彰化地方法院檢察署檢察官
上　訴　人
即　被　告　甲○○
　　　　　　　　　　（現另案於臺灣臺中監獄執行中）
選任辯護人　熊梓檳律師
　　　　　　林堡欽律師
上列上訴人等因被告違反毒品危害防制條例等案件，不服臺灣彰
化地方法院94年度重訴字第5號中華民國94年5月31日第一審判決
「原審誤載為93年，應予更正」（起訴案號：臺灣彰化地方法院
檢察署93年度偵字第8068號、第8225號、93年度毒偵字第4022號
），提起上訴，本院判決如下：
    主  文
原判決關於販賣第二級毒品及妨害公務暨定應執行刑部分均撤銷
。
甲○○販賣第二級毒品，處有期徒刑拾肆年，扣案之第二級毒品
甲基安非他命（驗餘總淨重貳仟肆佰柒拾點捌玖公克）沒收銷燬
之，序號000000000000000、Ｎｏｋｉａ牌行動
電話壹具、包裝袋參個、包裹報紙參張沒收。又對於公務員依法
執行職務時，施強暴，處有期徒刑壹年貳月。主刑部分，應執行
有期徒刑拾肆年陸月。
其他上訴駁回。
    事  實
一、甲○○明知甲基安非他命係毒品危害防制條例第2條第2項第
    2款所列管之第二級毒品 ，不得擅自販賣。竟意圖販賣營利
    ，準備新臺幣（下同）100萬元 ，於民國（下同）93年10月
    27日15、16時許，向不知情之友人蘇煜智借得其母親蘇謝淑
    鐘所有之車牌號碼：9289－ＨＲ號自用小客車後，搭載不知
    情之友人鍾璦（業經臺灣彰化地方法院檢察署檢察官另為不
    起訴處分），前往高雄市販入甲基安非他命（起訴書誤載為
    安非他命），欲攜回彰化縣待過年期間價錢好時販賣營利。
    當日甲○○駕車抵達高雄市後，先送鍾璦返回高雄市住處，
    再以其所有序號000000000000000、Ｎｏｋｉａ牌行動電話
    ，與姓名、年籍均不詳，約40餘歲、綽號「龍哥」之成年男
    子，聯絡販入甲基安非他命事宜，並於同日21時、22時許，
    自行駕車至高雄市高雄港某渡船頭處 ，以100萬元之代價，
    向該綽號「龍哥」 之成年男子販入甲基安非他命3包（含包
    裝袋三個、驗餘總淨重2470點89公克），得手後欲掩人耳目
    ，即將上開甲基安非他命以其所有報紙3張包裹 ，藏置於上
    開車輛後車廂之喇叭音箱內，欲攜回彰化縣待價錢好時販賣
    營利。甲○○駕車搭載鍾璦返回彰化縣途中，於93年10月28
    日凌晨1時許 ，行經國道中山高速公路斗南收費站北上車道
    處時跟監埋伏之警員欲攔車逮捕，且在場圍捕已以手緊抓甲
    ○○所駕車輛之駕駛座車門之臺中縣警察局豐原分局警員黃
    嘉明，當時係依法執行職務，甲○○已預見其若加速駕車逃
    離現場有致抓住車門依法執行職務之警員黃嘉明，遭拖行及
    受傷，竟為阻止警員黃嘉明之追捕，而認縱令警員黃嘉明遭
    拖行及受傷亦無違其本意，而於通過斗南收費站時不僅未停
    車，反於警員黃嘉明以手緊抓其所駕車輛駕駛座之車門時，
    加速逃離，致警員黃嘉明遭拖行10餘公尺倒地，身體受有多
    處擦挫傷、右膝蓋鈍傷等傷害（傷害部分，未據告訴），以
    此不確定故意之強暴方式，阻止警員之追捕。嗣因甲○○所
    駕駛車輛壓過警員設於地面之阻絕器材（雞爪丁），四個輪
    胎爆胎，警員駕車追捕始於同日凌晨1時13分許 ，在雲林縣
    延平路與臺78線快速道路交流道口處制伏甲○○，並於上開
    車輛後車廂之喇叭音箱內，扣得上開甲基安非他命3包 （含
    包裝袋3個、驗餘總淨重2740點89公克）、包裹報紙3張，及
    在車內扣得序號000000000000000、Ｎｏｋｉａ牌行動電話1
    具，始悉上情。
二、案經海岸巡防總局中部地區巡防局報告臺灣彰化地方法院檢
    察署檢察官偵查起訴。
    理  由
壹、有罪部分：
一、訊據上訴人即被告甲○○（以下簡稱被告）固坦承其於93年
    10 月27日21時、22時許，在高雄市高雄港某渡船頭處，向
    該綽號「龍哥」之成年男子購買上開甲基安非他命，得手後
    即將上開甲基安非他命以其所有上開報紙3張包裹，藏置於
    上開車輛後車廂之喇叭音箱內；及其於93年10月28日凌晨1
    時許，行經國道中山高速公路斗南收費站北上車道處加速逃
    離後遭查獲之事實，惟矢口否認有販賣第二級毒品及妨害公
    務犯行，辯稱：上開甲基安非他命是買回來自己要吸的，沒
    有準備要賣，也不知道要賣給誰，本案沒有扣到秤重、分裝
    設備，亦無帳冊，其沒有販入甲基安非他命之意圖或預備行
    為，只持有第二級毒品；另伊於93年10月28日凌晨1時許，
    行經國道中山高速公路斗南收費站北上車道處，伊感覺有黑
    影跑過來，伊就直接過去了，伊並未妨害公務云云。惟查：
（一）被告於原審坦承：「我要經過收費站時，有看到兩邊有警
      察跑過來，我就直接衝過去，警察就拉雞爪釘」、「我確
      實有衝過雞爪釘，有造成警員黃嘉明受傷」、「妨害公務
      我認罪」等情不諱（分別見原審卷第50頁、第75頁、第76
      頁）、且於本院94年6月24日準備程序時自承：「有妨害
      公務」等語（詳見本院審理卷第28頁）。再按被告以外之
      人於偵查中向檢察官所為之陳述，除顯有不可信之情況者
      外，得為證據。刑事訴訟法第159條之1第2項，而證人鍾
      璦及在場證人即警員蔡漢成、高豫輝、李文樑、趙子儀於
      偵查中之證述（詳見臺灣彰化地方法院檢察署93年度偵字
      第8068號卷第25頁、第83頁至第85頁），亦核與上開被告
      所供上開情節相符，復無何顯不可信之情況，本院認得採
      為證據，且本件並有車輛受損照片10張、行經路線位置照
      片4張、診斷證明書等證據附卷可稽，被告嗣辯稱不知警
      員抓住車門云云，即非可採。另就卷附斗南收費站第三車
      道翻拍照片5張及本院94年8月26日勘驗高速公路斗南收費
      站北上車道93年10月28日凌晨1時30分左右之監視光碟觀
      之，當時警員黃嘉明係身著書有「警察」字樣之藍色防彈
      背心，在被告所駕車輛之駕駛座車門於通過收費站打開的
      情況下始抓住車門，而遭被告駕車拖行受傷，至為明確。
      而案發地點係收費處，被告駕駛車輛行經該處，本即應停
      車繳費，惟其並未停車繳費，且依鍾璦上開於偵查中證稱
      ：「甲○○‧‧‧突然猛踩油門，我聽到槍聲，就叫甲○
      ○停車不要開，但他還是拼命踩油門，後來因為輪胎破掉
      ，他才停下來」等語（詳見臺灣彰化地方法院檢察署93年
      度偵字第8068號卷第25頁），參諸本院勘驗照片（詳見本
      院審理卷第96頁）被告行經收費站時車門已打開，而警員
      黃嘉明並非於被告所駕駛之自用小客車前方遭衝撞，而係
      在被告駕車於通過收費站打開的情況下始抓住車門，被告
      於黃嘉明警員抓住其車門時，已有預見其若加速駕車逃離
      現場可致抓住車門依法執行職務之警員黃嘉明遭拖行及受
      傷，竟為阻止警員黃嘉明之追捕，縱令警員黃嘉明遭拖行
      及受傷亦無違其本意，而於通過斗南收費站時仍加速逃離
      ，致警員黃嘉明，遭拖行10餘公尺倒地，身體受有多處擦
      挫傷、右膝蓋鈍傷等傷害之事實，應臻明確，被告辯稱：
      伊感覺有黑影跑過來，伊就直接過去了，伊並未妨害公務
      云云，無非係事後卸責之詞，不足採信，被告此部份犯行
      事證已明。
（二）被告如事實欄所載於93年10月27日21時、22時許，向該綽
      號「龍哥」之成年男子聯絡販入上開甲基安非他命，得手
      後即將上開甲基安非他命以其所有報紙三張包裹，藏置於
      上開車輛後車廂之喇叭音箱內，欲返回彰化縣之過程，業
      據被告於檢察官偵查中、及原審審理時自白明確（分別見
      臺灣彰化地方法院檢察署93年度偵字第8068號偵查卷宗第
      17頁、第19頁；原審卷第74頁）。此外復有卷附翻拍之現
      場照片四張，及在上開車輛後車廂之喇叭音箱內扣得之第
      二級毒品甲基安非他命3包、包裹報紙3張，在車內扣得之
      序號000000000000000、Ｎｏｋｉａ牌行動電話1具等證據
      ，可資佐證。而扣案之上開甲基安非他命3包經送請內政
      部警政署刑事警察局鑑驗結果，認均含第二級毒品甲基安
      非他命成分，驗餘總淨重為2470點89公克，甲基安非他命
      純度為百分之91點4，亦有該局94年1月19日刑鑑字第0930
      218574號鑑驗通知書一紙附卷可憑（見上開偵查卷宗第87
      頁）。
（三）被告雖辯稱：其購買上開甲基安非他命係要供自己施用，
      打算施用一整年云云。惟第二級毒品甲基安非他命物稀價
      昂、容易受潮，被告豈有可能單純為供自己施用，即不惜
      鉅資，一次購入如此大量之第二級毒品甲基安非他命，而
      甘冒該毒品受潮耗損之風險，是被告所辯顯不合常情。況
      被告於警詢時既自承：「想要留在過年期間價錢好的時候
      販賣」等語，且於原審行準備程序及本院審理時，亦自承
      其警詢時確實有這樣說（見原審卷第18頁、本院審理卷第
      129頁），並經本院勘驗警詢筆錄屬實，有勘驗筆錄在卷
      可稽（見本院審理卷第128頁），足認其上開警詢自白係
      出於自由意志所為。再參以被告93年10月29日經警採集尿
      液囑託鑑驗結果，其尿液呈安非他命類藥物陰性反應，此
      有中山醫學大學附設醫院藥物濫用檢測中心檢驗報告可參
      （見上開偵查卷宗第91頁），足認被告於查獲當時並無施
      用第二級毒品甲基安非他命之習性，是被告辯稱購買上開
      甲基安非他命係供其自己施用云云，顯與事實不符，不足
      憑採。又販賣第二級毒品罪係屬無期徒刑或7年以上有期
      徒刑之重罪，且被告於查獲當時復無施用第二級毒品甲基
      安非他命之習慣，苟非有利可圖，豈會甘冒重典，鋌而走
      險而販入上開甲基安非他命？案發當時又何須準備一百萬
      元之資金遠赴高雄市購買上開甲基安非他命？益見被告販
      入上開甲基安非他命之目的係為賣出之用，且主觀上具有
      營利之意圖甚明。被告販入上開甲基安非他命後，雖未及
      賣出即為警查獲，但所謂販賣行為，並不以販入後復行賣
      出為要件，祇要以營利為目的，將毒品購入或賣出，有一
      於此，其犯罪即為完成，最高法院67年台上字第2500號著
      有判例，可資參照。被告係以營利為目的而販入上開甲基
      安非他命，已如前述，是其雖尚未及賣出上開甲基安非他
      命即為警查獲，仍應成立販賣第二級毒品既遂之罪。
二、甲基安非他命係毒品危害防制條例第2條第2項第2款所列管
    之第二級毒品，被告意圖販賣營利販入，核被告所為，係犯
    刑法第135條第1項之對於公務員依法執行職務時，施強暴罪
    ，及毒品危害防制條例第4條第2項之販賣第二級毒品罪。其
    持有甲基安非他命之目的既係為供販賣之用，則其持有甲基
    安非他命之行為應為販賣之高度行為所吸收，不另論罪。而
    上開妨害公務罪與販賣第二級毒品罪間，犯意不同、行為互
    異，係另行起意為之，則應予分論併罰。原審判決關於被告
    販賣第二級毒品及妨害公務部分，均罪證明確，予以論罪科
    刑，固非無見，惟查：、本件被告並無直接衝撞依法執行
    職務員警，原審判決認被告有衝撞員警，即有未洽。按本件
    被告係於通過收費站時見警員攔阻，為逃避警員攔阻，而加
    速逃離，於遭警員黃嘉明抓住車門，其始預見其若加速駕車
    逃離現場有致抓住車門依法執行職務之警員黃嘉明遭拖行及
    受傷，竟為阻止警員黃嘉明之追捕，縱令警員黃嘉明遭拖行
    及受傷亦無違其本意，顯係基於不確定之故意為之，原審判
    決認係故意為之，亦有未洽。、被告固經查獲數量鉅大之
    甲基安非他命（驗餘總淨重高達2470點89公克），若流入市
    面，危害非輕，惟被告迄查獲時尚未販售圖得利益，且被告
    復於警詢、原審均坦承係販入第二級毒品供販賣，比諸一般
    已大量販售，且矢口否認犯行之情節較輕，原審未及審酌及
    此，量處被告販賣第二級毒品之最重刑度無期徒刑，尚屬過
    重，復有未洽。被告就原審判決關於其販賣第二級毒品及妨
    害公務部分上訴否認販賣第二級毒品及妨害公務犯行，指摘
    原審判決關於此部分之判決不當，雖無理由，然原審判決關
    於被告販賣第二級毒品及妨害公務部分既有上開可議之處，
    自應由本院將原審判決關於被告販賣第二級毒品及妨害公務
    暨定應執行刑部分撤銷改判。爰審酌被告為謀個人私利，無
    視於政府制定毒品危害防制條例，杜絕毒品犯罪之禁令，而
    販賣第二級毒品甲基安非他命，且數量鉅大，若流入市面，
    危害非輕，既其尚未販售出，即經警查獲，且於警詢及偵查
    時坦承販賣入，並其經警查緝時，為脫免逮捕，而於加速逃
    離時拖行當時抓住車門執法之警員並犯後飾詞否認犯行，避
    重就輕等一切情狀，就被告販賣第二級毒品部分量處有期徒
    刑14年，就被告對於公務員依法執行職務時，施強暴部分，
    處有期徒刑1年2月，並定其應執行刑為有期徒刑14年6月。
    又扣案之甲基安非他命（驗餘總淨重2470點89公克），係查
    獲之第二級毒品，應依毒品危害防制條例第18條第1項前段
    之規定宣告沒收銷燬之；扣案之序號000000000000000、Ｎ
    ｏｋｉａ號行動電話1具、包裝袋3個、包裹報紙3張，係被
    告所有、供犯本罪所用之物，業據其陳明在卷（見上開偵查
    卷宗第17頁），應依同條例第19條第1項之規定宣告沒收之
    。
    另被告於販入上開甲基安非他命後，旋於返回彰化縣途中即
    為警方查獲，尚無所得，就此部分爰不予宣告沒收，併此敘
    明。
貳、無罪部分：
一、公訴意旨略以：被告曾因施用第二級毒品安非他命之案件，
    經臺灣彰化地方法院裁定令入戒治處所施以強制戒治一年，
    89年3月2日執行完畢。竟仍不思悔改，基於施用第二級毒品
    甲基安非他命之概括犯意，於93年5、6月間某3日內 ，在不
    詳處所，連續施用甲基安非他命多次，因認被告另涉犯毒品
    危害防制條例第10條第2項之施用第二級毒品罪嫌等語。
二、按犯罪事實應以證據認定之，無證據不得認定犯罪事實；不
    能證明被告犯罪者或其行為不罰者，應諭知無罪之判決；被
    告或共犯之自白，不得作為有罪判決之唯一證據，仍應調查
    其他必要之證據，以察其是否與事實相符，刑事訴訟法第15
    4條第2項、第301條第1項、第156條第2項，分別定有明文。
    訊據被告堅決否認上開犯行，辯稱：其自假釋出獄（92年11
    月6日）後，就未再施用甲基安非他命，且其驗尿結果係呈
    安非他命類陰性反應等語。
三、經查，公訴人認被告涉犯施用第二級毒品罪嫌，無非係以：
    被告於警詢時自承其最後一次是在93年10月11日左右在家裡
    施用安非他命毒品；於偵查中自承：今年5、6月間有買1、2
    千元的安非他命施用3天等語 （見上開偵查卷宗第19頁），
    及上開扣案之甲基安非他命3包等證據為憑 。惟查，被告上
    開於警詢、偵查中所為施用第二級毒品之自白，就施用時間
    之重要情節，所為陳述並不一致，而被告於93年10月29日經
    警採集尿液囑託鑑驗結果，其尿液係呈安非他命類藥物陰性
    反應，已如前述，自不得僅以上開警詢、偵查中有瑕疵之自
    白，即認定被告有施用第二級毒品犯行。且本院認定被告販
    入上開甲基安非他命，係意圖販賣營利，非供其自己施用，
    復如前述，則上開扣案之甲基安非他命，自不得作為被告施
    用第二級毒品罪嫌之佐證。
四、依上所述，公訴人所舉之證據，不足以證明被告犯罪。此外
    ，復查無其他積極證據，證明被告確有公訴人所指施用第二
    級毒品之犯行，不能證明被告犯罪，原審因而諭知無罪之判
    決，核無違誤，應予維持。
五、檢察官就原審判決關於被告施用第二級毒品部分上訴主張：
    、被告於93年10月28日，內勤偵訊時即自承：「（上次施
    用安非他命的時間？）好幾個月前，今年5、6月間有在花壇
    鄉交界處跟綽號七萬買1、2,000元的安非他命來施用。」、
    「（1、2,000元的安非他命可以施用幾次？）因為我施用不
    多，所以可以施用很久，那1次施用3次。」、「（5、6月施
    用後至今有無施用毒品的念頭？）就是因為有錢才想去買來
    施用。」等語。復於94年2月25日，原審法院審理時供稱：
    「（你買安非他命確實是要等到過年時行情好要販賣？）我
    去買的時候還沒有想到賣，到警察局時才想到要賣。」、「
    （你買來作何用途？）我本來自己要吸，後來警訊時才想到
    要賣，是因為過年的行情比較好。」等語。而被告前因施用
    第二級毒品安非他命之案件，經臺灣彰化地方法院以88年度
    毒聲字第908號裁定，令入戒治處所施以強制戒治1年，業於
    89年3月2日強制戒治付保護管束期滿，並於89年4月8日，經
    本署檢察官為不起訴處分確定。且其於93年10月28日，因本
    案為警查獲時，當場扣得甲基安非他命3包（含包裝袋3個、
    驗餘總淨重2470.89公克），可見被告確實有施用第二級毒
    品安非他命之習性，僅因施用頻率不高，尚未成癮，故其於
    93年10月28日為警採集之尿液，經送中山醫學大學附設醫院
    檢驗後，安非他命類藥物之檢驗結果未呈陽性反應。況按依
    人體代謝原理，施用毒品後經尿液排出之時間，依施用量之
    多寡、施用者之年齡、性別及代謝功能不同而有所差異，一
    般而言，施用者在施用毒品後48小時內所排泄之尿液，均有
    可能被檢出毒品經人體代謝後之物質，且若經常或大量施用
    ，則毒品經代謝後之物質由尿液排出時間約可延長至96小時
    。是上開檢驗結果，僅足以證明被告於93年10月28日為警採
    尿之前4日內，並無施用第二級毒品安非他命之情，且可因
    而認定，被告雖有施用毒品之習性，卻尚未成癮等情。則被
    告自承最後1次施用第二級毒品安非他命之時間，為93年5、
    6月間，迄查獲採尿時既已隔相當時日，未能驗得陽性反應
    之結果，亦屬合情。非謂被告於93年10月28日為警採尿前4
    日內，未有施用毒品之行為，即可遽以推出其於93年5、6月
    間，亦無施用第二級毒品安非他命之結論。（二）雖被告於
    警詢時及偵查中所述施用第二級毒品安非他命之時點有異，
    然臺灣彰化地方法院檢察署檢察官於93年10月28日內勤偵訊
    時，曾向被告加以確認：「（前次施用安非他命之時間？）
    今年5、6月間。」、「（為何警詢筆錄供稱最後1次是93年
    10月11日？）在警局我是這樣說，但其實那天我沒有施用。
    」等語。可見被告就其施用第二級毒品安非他命之時點，雖
    於警詢時提出其他說詞，然業於臺灣彰化地方法院檢察署內
    勤偵查中，即時確認，且自此即未曾變異前詞，其自白並無
    瑕疵可言。是被告於偵查中，所為有關施用第二級毒品安非
    他命等情之自白，應堪採信。是難認原判決允當等語，請求
    撤銷原審關於被告施用第二級毒品部分判決。惟查：按被告
    之自白不得作為有罪判決之唯一證據，仍應調查其他必要之
    證據，以察其是否與事實相符，刑事訴訟法第156條第2項定
    有明文。訊據被告於本院固亦坦承確有斷斷續續施用第二級
    毒品安非他命，且最後一次係於查獲前3個月施用等語（詳
    見本院審理卷第152頁），惟查：被告經警採集之尿液囑託
    鑑驗結果，呈安非他命類藥物陰性反應，並無從證明被告有
    施用第二級毒品，雖公訴意旨認被告係於93年5、6月間某3
    日內，在不詳處所，連續施用甲基安非他命多次，業於警警
    詢、偵查及原審自白不諱，惟本部分除被告之自白外，並無
    何其他積極證據足資證明。另本件查獲之甲基安非他命3 包
    （含包裝袋3個、驗餘總淨重2740點89公克），業經本院認
    定係被告販賣所用如前，並無從以上開扣得之甲基安非他命
    為被告施用第二級毒品之認定，縱被告於警詢、檢察官偵查
    中及本院均自白確有施用第二級毒品甲基安非他命，惟本部
    分於無何其他積極證據足資證明被告有施用第二級毒品甲基
    安非他命，依照上開規定，原審判決認不能僅以被告之自白
    認定被告被訴施用第二級毒品甲基安非他命之犯行，即無何
    違誤，從而檢察官上開關於原審判決有關被告施用第二級毒
    品部分上訴所指各節，顯無理由，應予駁回。
參、據上論結，應依刑事訴訟法第368條、第369條第1項前段、
    第364條第1項前段、第299條第1項前段，毒品危害防制條例
    第4條第2項、第18條第1項前段、第19條第1項、刑法第11條
    前段、第135條第1項、第51條第5款，罰金罰鍰提高標準條
    例第1條前段，判決如主文。
本案經檢察官林弘政到庭執行職務。
中　　華　　民　　國　　94　　年　　11 　月　　10 　　日
            刑事第三庭  審判長法  官  江  錫  麟
                              法  官  林  欽  章
                              法  官  胡  忠  文
上列正本證明與原本無異。
販賣第二級毒品部分得上訴。
妨害公務及施用第二級毒品部分不得上訴。
如不服本判決應於收受送達後十日內向本院提出上訴書狀，其未
敘述上訴之理由者並得於提起上訴後十日內向本院補提理由書（
均須按他造當事人之人數附繕本）。
                              書記官  陳  麗  玉
中　　華　　民　　國　　94　　年　　11 　月　　10 　　日
毒品危害防制條例第4條第2項
製造、運輸、販賣第二級毒品者，處無期徒刑或七年以上有期徒
刑，得併科新臺幣七百萬元以下罰金。
中華民國刑法第135條
對於公務員依法執行職務時，施強暴脅迫者，處三年以下有期徒
刑、拘役或三百元以下罰金。
意圖使公務員執行一定之職務或妨害其依法執行一定之職務或使
公務員辭職，而施強暴脅迫者，亦同。
犯前二項之罪，因而致公務員於死者，處無期徒刑或七年以上有
期徒刑；致重傷者，處三年以上、十年以下有期徒刑。
                                                      Ａ
